臺灣臺南地方法院臺南簡易庭民事判決
110年度南簡字第625號
原      告  戴美玉  

被      告  簡銘奕  




            簡誌澤  


            江美蝶  


            曹鼎輝  


上列當事人間侵權行為損害賠償事件，經本院刑事庭以109年度
附民字第119號裁定移送前來，本院於民國110年9月2日言詞辯論
終結，判決如下：
    主  文
一、被告應連帶給付原告新臺幣50,000元，及自民國109年4月15
    日起至清償日止，按週年利率百分之五計算之利息。
二、原告其餘之訴駁回。
三、本判決原告勝訴部分得假執行。但被告如以新臺幣50,000元
    為原告預供擔保，得免為假執行。
四、原告其餘假執行之聲請駁回。
    事實及理由
一、程序部分：被告戊○○、丁○○、甲○○均受合法通知，無正當理
    由均未於言詞辯論期日到場，另被告乙○○現因案在監執行，
    已具狀表明不願到庭，均核無民事訴訟法第386條所列各款
    情事，爰依原告之聲請，由其一造辯論而為判決。
二、原告主張：被告戊○○（民國00年00月0日出生，行為時為限
    制行為能力人）於108年7月間，而被告乙○○於108年7至8月
    間，加入綽號「五毛」等真實姓名年籍不詳人士及郭ＯＯ、程
    ＯＯ、仇ＯＯ、少年李○丞、何○勳及等人組成之詐欺取財犯罪組
    織，並於組織內擔任如附表所示之工作，而被告之詐騙集團
    以附表「詐騙手法」欄所示之方式，向原告施用詐術使其陷
    於錯誤，而於附表「匯款日期、時間、金額（新台幣）、匯
    款帳戶」欄所示之時間地點，將該欄位所示之提款卡交付予
    詐騙集團之成員。詐騙集團成員取得原告提款卡後則交由被
    告戊○○、乙○○以及詐騙集團其他成員以附表「提款日期、時
    間、地點、金額（新台幣）」欄所示之方式提領帳戶內金額
    。上開犯罪行為經本院以108年度金訴字第262、274號、108
    年度訴字第1388號刑事判決判處有罪在案（刑度詳如附表）
    。另原告主張除有如附表所示之提款卡內金額新臺幣（下同
    ）50,000元遭盜領外，原告亦於108年8月5日15時許至高雄
    市岡山區筧橋路與仁義路轉角，將現金新臺幣（下同）240,
    000元當場交付予假冒檢警單位之詐騙集團成員，另故原告
    共受有290,000元之損害。又被告戊○○、乙○○詐欺原告之行
    為，業經本院以108年度金訴字第262、274號、108年度訴字
    第1388號刑事判決分別判處有期徒刑1年4月、有期徒刑1年2
    月在案，被告戊○○、乙○○應對原告負侵權行為損害賠償責任
    ；另被告丁○○、甲○○為被告戊○○之法定代理人，亦應負連帶
    賠償責任。為此，爰依侵權行為之法律關係提起本件訴訟，
    並聲明：㈠被告應連帶給付原告新臺幣290,000元，及自起訴
    狀繕本送達翌日起至清償日止，按週年利率5％計算之利息。
    ㈡願供擔保，請准宣告假執行。
三、被告四人均未於言詞辯論期日到場，亦未提出書狀作何聲明
    或陳述。
四、本院之判斷：
　㈠按因故意或過失，不法侵害他人之權利者，負損害賠償責任
    ；數人共同不法侵害他人之權利者，連帶負損害賠償責任，
    民法第184條第1項前段、第185條第1項前段分別定有明文。
    次按因犯罪而受損害之人，於刑事訴訟程序得附帶提起民事
    訴訟，對於被告及依民法負賠償責任之人，請求回復其損害
    ；前項請求範圍，依民法之規定；附帶民事訴訟之判決，應
    以刑事訴訟判決所認定之事實為據，刑事訴訟法第487條第1
    項、第2項、第500條前段亦分別定有明文。是附帶民事訴訟
    ，係因犯罪而受損害之人，為請求回復其損害，於刑事訴訟
    程序附帶提起之民事訴訟，提起是項訴訟，自須限於被訴之
    犯罪事實侵害其私權，致生損害者，始得為之。換言之，附
    帶民事訴訟之提起，必以刑事訴訟程序之存在為前提，若刑
    事訴訟未經提起公訴或自訴，或非刑事訴訟程序認定之犯罪
    事實侵害其私權，縱因同一事故而受有損害，亦不得對於應
    負賠償責任之人，提起附帶民事訴訟。
  ㈡經查，被告戊○○於上開詐騙集團內負責收水與回水工作，被
    告乙○○於組織內則負責司機及收水工作，該組織成員於108
    年8月5日11時許假冒中華電信打電話給原告，佯稱其電話欠
    費，且其帳戶餘額不足，經被告所屬之詐騙集團將原告電話
    轉接至假冒之檢警單位後，依假冒之檢警單位指示需要監管
    資金，需將其存款領出交付與假冒檢警單位人員而受騙，原
    告遂於108年8月5日15時許至高雄市岡山區筧橋路與仁義路
    轉角，交付原告中華郵政帳戶，帳號000-00000000000000號
    之帳戶提款卡，被告組織詐得原告交付之上開提款卡後，於
    108年8月5日18時43分、45分在台南市○○區○○路○段0號（永
    康ＯＯ郵局）提領40,000元、10,000元之犯罪事實，涉犯刑事
    詐欺罪嫌，經檢察官起訴後，業經本院分別判處被告戊○○有
    期徒刑1年4月、被告乙○○有期徒刑1年2月在案，此有本院10
    8年度金訴字第262、274號、108年度訴字第1388號刑事判決
    1份在卷可佐，被告均經本院合法通知後，未於言詞辯論期
    日到場爭執，復未提出書狀答辯以供本院斟酌，本院審酌上
    開證據，堪認原告之主張為真實，堪認原告主張為真實。
  ㈢又電話詐騙之犯罪型態，自籌設電話機房、撥打電話實施詐
    騙、分派車手出面收取詐欺所得款項等階段，乃需多人縝密
    分工方能完成之集團性犯罪；即使屬同一詐欺集團之收水手
    、回水手，亦係各依詐欺集團指示，於指定時間、地點向車
    手收取領得款項後交回詐欺集團成員，且各自就領得之款項
    計算報酬，是行為人僅於其行為係造成損害之共同原因，始
    負共同侵權行為人之責。查本院108年度金訴字第262、274
    號、108年度訴字第1388號刑事判決中，僅查得被告戊○○於
    上開詐騙集團內負責收水（即向車手收取提領款項）與回水
    （收取提領款項後轉交給上手）工作，而被告乙○○於組織內
    負責司機及收水之工作，其二人於原告所受詐欺行為中，僅
    就車手於108年8月5日18時43分、45分持原告上開郵局提款
    卡，在台南市○○區○○路○段0號（永康ＯＯ郵局）提領40,000元
    、10,000元後，向車手收取提領款項後轉交給上手之犯罪事
    實，故被告戊○○、乙○○僅就其實際分擔實施之行為而造成原
    告損害結果範圍內負共同侵權行為人之責任。至原告雖主張
    其於108年8月5日15時許至高雄市岡山區筧橋路與仁義路轉
    角，轉交上開郵局提款卡時，同時亦將現金240,000元當場
    交付詐騙集團成員，惟此非系爭刑案判決所認定被告戊○○、
    乙○○所參與之犯罪事實，原告復未能舉證證明被告戊○○、乙○○有參與、分擔其所遭詐欺240,000元詐欺款項部分之犯罪
    行為，或與其二人就該部分與詐騙集團其他成員有犯意之聯
    絡，是原告請求被告二人賠償超過50,000元部分，即屬無據
    。
  ㈣次按限制行為能力人，不法侵害他人之權利者，以行為時有
    識別能力為限，與其法定代理人連帶負損害賠償責任；前項
    情形，法定代理人如其監督並未疏懈，或縱加以相當之監督
    ，而仍不免發生損害者，不負賠償責任，民法第187條第1項
    前段、第2項亦分別定有明文。經查，被告戊○○係88年11月2
    日生，其於參與本件詐騙原告之行為時（108年8月5日）為
    限制行為能力人，被告丁○○、甲○○則為其法定代理人乙節，
    有被告戊○○、丁○○、甲○○之戶籍資料附卷可參，被告丁○○、
    甲○○復未能舉證證明其監督被告戊○○並未疏懈，或縱加以相
    當之監督，而仍不免發生損害之情形，原告依上開規定，請
    求被告丁○○、甲○○應與被告戊○○負連帶賠償責任，亦屬有據
    。
  ㈤末按給付無確定期限者，債務人於債權人得請求給付時，經
    其催告而未為給付，自受催告時起，負遲延責任；其經債權
    人起訴而送達訴狀，或依督促程序送達支付命令，或為其他
    相類之行為者，與催告有同一之效力；遲延之債務，以支付
    金錢為標的者，債權人得請求依法定利率計算之遲延利息；
    應付利息之債務，其利率未經約定，亦無法律可據者，週年
    利率為百分之5，民法第229條第2項、第233條第1項前段、
    第203條分別有明文規定。查本件起訴狀繕本已分別於109年
    4月14日送達被告戊○○、丁○○、甲○○、乙○○，有送達回證在
    卷可查（附民卷第9、11、13、15頁），揆之前揭說明，原
    告就上揭得請求之50,000元，得主張被告戊○○、丁○○、甲○○
    、乙○○自起訴狀繕本送達翌日即109年4月15日起至清償日止
    ，按週年利率百分之5計算之利息。
五、從而，原告依侵權行為之法律關係，請求被告戊○○、丁○○、
    甲○○、乙○○連帶給付原告50,000元，及自109年4 月15日起
    至清償日止，按週年利率百分之5 計算之利息，為有理由，
    應予准許。逾此部分之請求，為無理由，應予駁回。
六、本件原告勝訴部分，係就民事訴訟法第427條訴訟適用簡易
    程序所為被告敗訴之判決，依同法第389條第1項第3款規定
    ，應依職權宣告假執行，並依同法第392條第2項規定，依職
    權宣告被告如預供相當擔保，得免為假執行。至於原告敗訴
    部分之請求，既為無理由而駁回，其假執行之聲請自失所依
    附，應併予駁回。
七、本件判決基礎已臻明確，兩造其餘攻擊防禦方法及訴訟資料
    經本院審酌後，核與判決不生影響，無一一論述之必要。八
    、本件係經本院刑事庭以裁定移送前來，依刑事訴訟法第50
    4條規定，免納裁判費，迄本院言詞辯論終結止，當事人並
    無任何其他訴訟費用之支出，自無諭知訴訟費用負擔之必要
    ，併此敘明。
八、據上論結，本件原告之訴為一部有理由，一部無理由，依民
    事訴訟法第436條第2項、第389條第1項第3款，判決如主文
    。
中　　華　　民　　國　　110 　年　　 9　　月　　16　　日
                    臺南簡易庭    法　官  侯明正
以上正本係照原本作成。
如不服本判決，應於判決送達後20日內，向本院提出上訴狀並表
明上訴理由，如於本判決宣示後送達前提起上訴者，應於判決送
達後20日內補提上訴理由書（須附繕本）。
中　　華　　民　　國　　110 　年　　 9　　月　  16 　日
                                  書記官  陳世明　　　　　　　　　　
附表：
編號 被害人 詐騙手法 匯款日期、時間、金額（新台幣）、匯款帳戶 提款日期、時間、地點、金額（新台幣） 參與共犯（及其分工） 起訴及併辦案號 主文 1 丙○○ 於108年8月5日11時許接獲自稱中華電信的詐騙集團成員打電話告知其電話欠費，且其帳戶餘額不足，經詐騙集團將其電話轉接至假冒之檢警單位後，依假冒之檢警單位指示需要監管資金，需將其存款領出交付與假冒檢警單位人員而受騙  108年8月5日15時許至高雄市岡山區筧橋路與仁義路轉角交付丙○○中華郵政帳戶，帳號000-00000000000000號帳戶提款卡。  108年8月5日18時43分、45分在台南市○○區○○路○段0號（永康ＯＯ郵局）提領40,000元、10,000元。 陳ＯＯ（綽號五毛、負責機房）、戊○○（負責收水與回水）、少年李○丞（與機房聯絡、查詢餘額）、乙○○（司機及收水）、少年李○諺（車手） 108金訴262（編號13） 併辦：108年度偵字第19631號 戊○○、乙○○ 戊○○共同犯冒用政府機關或公務員名義、三人以上詐欺取財罪，處有期徒刑壹年肆月        乙○○成年人與少年共同犯冒用政府機關或公務員名義、三人以上詐欺取財罪，處有期徒刑壹年貳月。